【裁判字號】    95,裁,1963
【裁判日期】    950831
【裁判案由】    新型專利異議
【裁判全文】
最  高  行  政  法  院  裁  定
                                     95年度裁字第01963號
上  訴  人  通益鋼纜股份有限公司
代  表  人  甲○○
被 上訴 人  經濟部智慧財產局
代  表  人  乙○○
上列當事人間因新型專利異議事件，上訴人對於中華民國94年3
月9日臺北高等行政法院92年度訴字第3385號判決，提起上訴，
本院裁定如下︰
    主  文
上訴駁回。
上訴審訴訟費用由上訴人負擔。
    理  由
一、按對於高等行政法院判決之上訴，非以其違背法令為理由，
    不得為之，行政訴訟法第242條定有明文。同法第243條第1
    項規定，判決不適用法規或適用不當者，為違背法令；而判
    決有第243條第2項所列各款情形之一者，其判決當然違背法
    令。又提起上訴，應以上訴狀表明上訴理由並應添具關於上
    訴理由之必要證據，復為同法第244條第1項第4款及第2項所
    明定。準此，當事人提起上訴，如以原審判決有行政訴訟法
    第243條第1項不適用法規或適用法規不當為理由時，其上訴
    狀或理由書應有具體之指摘，並揭示該法規之條項或其內容
    ；如以原審判決有第243條第2項所列各款情形之當然違背法
    令為理由時，其上訴狀應揭示合於該款之事實。上訴狀或理
    由書如未依此項方法表明，或其所表明者，顯與上開法條規
    定之情形不相合時，即難認為已對高等行政法院判決之違背
    法令有具體之指摘，其上訴自難認為合法。又認定事實與證
    據取捨，乃事實審法院之職權，苟其事實之認定及證據之取
    捨，並不違背經驗法則與論理法則，即不容任意指摘為違法
    ，而執為上訴本院之理由。
二、本件上訴意旨略謂：上訴人於原審主張「多蕊細鋼纜」兩兩
    編織構成之吊索組，及以特殊工程捲取COIL再經特殊膠披覆
    COATED等語，係詳予說明上訴人專利申請書中「吊索組係以
    一適當長度且具彈張性之螺旋狀鋼纜之材質所構成，具有可
    受力拉伸及不受力回收之伸展彈力」等特性及功效，就上訴
    人此部分主張具有增建功效而不失其進步性，原審未予說明
    不採之理由，有判決不備理由之違法。依原審之見解，所有
    引證證據均只揭示單邊吊扣結合彈性元件而成，並未具有揭
    示雙邊吊扣之形式，顯然無足夠證據顯示出在一彈性元件之
    兩端加設以扣件元件，能具有特殊功效，因此單就該等證據
    即稱本案可由引證案之暗示，即足以簡易得知本創作之型態
    及顯然足以產生之功效，實過於主觀不合理，且有曲解法理
    之嫌。又由各證據所揭示之內容，並未有任一證據顯示可將
    之用於繫掛工具，原審採納被上訴人之主張，顯然缺乏充分
    證據，明顯僅是被上訴人擴張解釋該物件功能而已，原審顯
    有未察。就功能言，任一證據皆未揭示可將之使用在本創作
    所主張之功能，縱使勉強加以應用，所足產生之功能及方便
    性亦均不及本創作，故在結構形式上，已有明顯之不同，且
    本案功能又明顯優於各證據所示物件，應符合新型專利所稱
    整體空間型態創新，且具功效增進之要件。再者，若以單一
    彈性元件結合單一吊鉤，將之勉強用於吊掛工具之用，則具
    有吊鉤之一端，只能提供掛扣身體之快速與方便，鉤結之方
    便性，特別在工作間需更換使用工具時，顯然造成極大不便
    ，進而若在高點施作時，更將因而產生極大危險性，本創作
    恰能改善各引證之缺點，顯然有明顯之功能增進，原審顯未
    察此點，就上訴人主張吊索組兩端均為扣件可快速更換工具
    、吊掛工具之功能，未予置論，有理由不備之違法等語，爰
    請判決廢棄原判決，並命被上訴人應准上訴人於87年12月10
    日申請「工具安全吊索之結構」之新型專利。
三、查上訴人對於原判決提起上訴，雖以原判決不備理由為由，
    惟核其前揭上訴理由所指，無非重述起訴意旨，而以上訴人
    個人主觀見解，就原審取捨證據、認定事實之職權行使，指
    摘其為不當，及對原判決詳予論斷者，任加指摘不備理由，
    揆諸首開規定與說明，難認為對原判決之如何違背法令已有
    具體之指摘，其上訴為不合法，應予駁回。
四、依行政訴訟法第249條第1項前段、第104條、民事訴訟法第
    95條、第78條，裁定如主文。
中    華    民    國    95    年    8     月    31    日
                  第二庭審判長法  官  廖  政  雄
                              法  官  鍾  耀  光
                              法  官  姜  仁  脩
                              法  官  簡  朝  振
                              法  官  胡  國  棟
以  上  正  本  證  明  與  原  本  無  異
中    華    民    國    95    年    9     月     1    日
                              書記官  莊  俊  亨


司法院資訊處製作；財團法人民間司法改革基金會備份。
